臺灣臺中地方法院刑事判決
111年度金訴字第289號
公  訴  人  臺灣臺中地方檢察署檢察官
被      告  郭相群





上列被告因違反洗錢防制法等案件，經檢察官提起公訴（111年
度偵字第1883號），因被告於準備程序中就被訴事實為有罪之陳
述，本院合議庭裁定由受命法官獨任進行簡式審判程序，判決如
下：
    主    文
郭相群犯如附表主文欄所示之罪，各處如附表主文欄所示之刑。
應執行有期徒刑伍月，併科罰金新臺幣壹萬伍仟元，罰金如易服
勞役，以新臺幣壹仟元折算壹日。
    犯罪事實
一、郭相群與真實姓名、年籍均不詳綽號「小黑」之成年男子（
    無證據證明郭相群知悉為三人以上之詐欺集團）共同意圖為
    自己不法之所有，基於詐欺取財及一般洗錢之個別犯意聯絡
    ，由郭相群於民國109年3月、4月間某日某時許，在臺中市○
    ○區○○街0巷00號住處警衛室前，向友人蔡耀祥（所涉幫助詐
    欺取財、洗錢犯行，業經本院以110年度金簡字第48號判決
    有罪確定在案）取得其名下之中國信託商業銀行帳號000000
    000000號帳戶之存摺、印章、提款卡及網路銀行帳號、密碼
    （下稱本案中國信託帳戶），並於同日晚上某時許，在臺中
    市某處之便利商店，將本案中國信託帳戶資料，交付予「小
    黑」，再由「小黑」及所屬詐欺集團不詳成員分別為下列犯
    行：
㈠、於109年5月26日9時30分許，撥打電話予王維明，佯稱為其姪
    女，欲向其借款新臺幣（下同）10萬元云云，致王維明陷於
    錯誤，於同日10時30分許（起訴書誤載為「10時26分許」，
    應予更正），以臨櫃匯款方式，匯款10萬元至林莉蓮(所涉
    幫助詐欺取財、洗錢犯行，業經臺灣高雄地方檢察署檢察官
    以109年度偵字第19335號為不起訴處分在案)之中華郵政帳
    號0000000000000號帳戶（下稱本案郵局帳戶），再由林莉
    蓮於如附件一「提領時間」欄所示之時間，提領如附件一「
    提領款項」欄所示之款項後交予楊幸𠗙(所涉三人以上共同
    犯詐欺取財、洗錢犯行，業經臺灣臺中地方檢察署檢察官以
    110年度偵字第25404號提起公訴，現由本院以111年金訴字1
    38號案件審理中)，楊幸𠗙再於如附件二「存款時間」欄所
    示之時間，將如附件二「存款金額」欄所示之金額存入本案
    中國信託帳戶內，以製造金流斷點，掩飾、隱匿詐欺贓款去
    向。
㈡、於109年5月25日21時50分許、翌日9時許，分別撥打電話予張
    維寬之妻，佯稱為張維寬之姪女，欲向其借款9萬元云云，
    致張維寬陷於錯誤，分別於同年月26日10時51分、53分許，
    以網路轉帳方式，各匯款5萬元、4萬元（共計9萬元）至本
    案郵局帳戶，再由林莉蓮於如附件一「提領時間」欄所示之
    時間，提領如附件一「提領款項」欄所示之款項後交予楊幸
    𠗙，楊幸𠗙再於如附件二「存款時間」欄所示之時間，將如
    附件二「存款金額」欄所示之金額存入本案中國信託帳戶內
    ，以製造金流斷點，掩飾、隱匿詐欺贓款去向。
　　嗣王維明、張維寬發覺有異而報警處理，始循線查獲上情。
二、案經王維明、張維寬訴由臺中市政府警察局第六分局報告臺
    灣臺中地方檢察署檢察官偵查起訴。
    理    由
一、本案被告郭相群所犯係死刑、無期徒刑、最輕本刑為3年以
    上有期徒刑以外之罪，其於準備程序中就前揭被訴事實為有
    罪之陳述，經本院告知簡式審判程序之旨，並聽取公訴人、
    被告之意見後，經裁定進行簡式審判程序審理，則本案證據
    之調查，依刑事訴訟法第273條之2規定，自不受同法第159
    條第1項、第161條之2、第161條之3、第163條之1及第164條
    至第170條規定之限制。
二、上揭事實，業據被告於偵訊、本院準備程序及審理時均坦承
    不諱（見偵25404卷第365至366頁、本院卷第43頁、第54頁
    ），核與證人即告訴人王維明於警詢、偵訊時（見他卷第49
    至47頁、偵25404卷第323至326頁）、證人即告訴人張維寬
    於警詢時（見他卷第63至67頁）、證人即另案被告蔡耀祥、
    林莉蓮、楊幸𠗙於警詢時（見偵25404卷第53至58頁、第13
    至19頁、第21至23頁）、證人即另案被告楊幸𠗙於警詢、偵
    訊時（見偵25404卷第35至41頁、第323至326頁）證述之內
    容相符，並有臺中市政府警察局第六分局偵查報告偵查報告
    （見他卷第7至15頁）、員警職務報告（見他卷第359至360
    頁）、被害人帳戶明細及車手提領時間一覽表（見他卷第25
    頁）、告訴人張維寬提出之簡訊截圖、網銀APP交易明細（
    見他卷第75至81頁）、另案被告蔡耀祥之指認犯罪嫌疑人紀
    錄表（見偵25404卷第59至65頁）、另案被告林莉蓮之指認
    犯罪嫌疑人紀錄表（見偵25404卷第25至33頁）、另案被告
    楊幸𠗙之指認犯罪嫌疑人紀錄表（見偵25404卷第43至51頁
    ）、本案中國信託帳戶之開戶資料及歷史交易明細（見偵25
    404卷第109至113頁）、本案郵局帳戶之歷史交易清單（見
    他卷第27至28頁）、另案被告林莉蓮之LINE對話截圖（見偵
    25404卷第182至191頁）、另案被告楊幸𠗙之LINE對話截圖
    （見偵25404卷第343至354頁）、監視器翻拍截圖（見他卷
    第29至43頁、第95至114頁）附卷可稽，足徵被告之自白確
    與事實相符，故本案事證明確，被告犯行均堪認定，應依法
    論科。
三、論罪科刑：
㈠、依本案告訴人王維明、張維寬遭詐騙之被害情形，或可認為
    本案應有三人以上之詐欺正犯共同參與詐欺取財犯行，然依
    卷內事證，並無積極證據足資證明被告對於詐欺正犯究竟由
    幾人組成有所預見，依罪證有疑利歸被告之原則，尚無從遽
    認被告主觀上係基於三人以上之共同加重詐欺取財之犯意而
    為本案犯行。是核被告就犯罪事實一㈠、㈡所為，均係犯刑法
    第339條第1項之詐欺取財罪，及洗錢防制法第14條第1項之
    一般洗錢罪。被告與真實姓名、年籍均不詳綽號「小黑」之
    成年男子就本案犯行間，有犯意聯絡及行為分擔，應論以共
    同正犯。被告所為上開詐欺取財、一般洗錢等犯行，其行為
    具有局部同一性，應認係以一行為同時觸犯上開各罪而為想
    像競合犯，依刑法第55條前段，各從一重論以一般洗錢罪。
    被告共同參與詐欺本案不同告訴人之各該犯行，犯罪時間不
    同，且係侵害不同人之財產法益，其犯意個別，行為互殊，
    應予分論併罰。被告於偵查及本院審理中均自白一般洗錢犯
    行，各應依洗錢防制法第16條第2項規定減輕其刑。
㈡、爰審酌被告共同參與本案詐欺取財及一般洗錢等犯行，分擔
    收取本案中國信託帳戶供收取詐得款項及洗錢之工作，造成
    各該告訴人受騙而損失前揭財物非微，應予非難，另斟酌被
    告雖坦承犯行，然尚未與各該告訴人和解並予以賠償之犯後
    態度，參以被告之素行，於本院審理時自述之教育程度、工
    作情形、家庭經濟及生活狀況等一切情狀（見本院卷第55頁
    ），暨檢察官、被告對於科刑之意見後，分別量處如附表主
    文欄所示之刑，並均諭知罰金如易服勞役之折算標準。又被
    告所涉上開各犯行係經宣告不得易科罰金之多數有期徒刑及
    多數罰金，故應定其應執行之刑；而本院審酌被告所犯上開
    各罪均係詐欺取財及一般洗錢之犯罪類型，其犯罪態樣、手
    段及所侵害法益相似，犯罪時間亦相近等情，以判斷被告所
    受責任非難重複之程度，再斟酌被告犯數罪所反應人格特性
    ，暨權衡各罪之法律目的、相關刑事政策及檢察官、被告對
    於科刑之意見，而為整體評價後，定其應執行之刑如主文所
    示，復諭知罰金如易服勞役之折算標準。
四、沒收：　　
㈠、被告及「小黑」共同為本案犯行固詐得合計19萬元之款項，
    然該等款項均未扣案，復無證據足資認定被告對於該等款項
    具有事實上之共同處分權限，本院無從就此對被告為沒收之
    諭知（最高法院104年度台上字第3937號判決意旨參照）。
    又被告於本院準備程序時否認其有因本案犯行取得其他報酬
    （見本院卷第43頁），且依卷存事證不足為相反認定，爰不
    另宣告沒收及追徵。
㈡、被告共同為本案犯行時固有使用本案中國信託帳戶之存摺、
    印章及提款卡，惟本院審酌該等物品並未扣案，且屬得補發
    之物，倘予沒收或追徵，對於沒收制度所欲達成或附隨之社
    會防衛無何助益，欠缺刑法上重要性，爰依刑法第38條之2
    第2項，不予宣告沒收及追徵。　　
據上論斷，應依刑事訴訟法第273條之1第1項、第299條第1項前
段，洗錢防制法第14條第1項、第16條第2項，刑法第11條前段、
第28條、第339條第1項、第55條、第42條第3項前段、第51條第5
款、第7款，刑法施行法第1條之1第1項，判決如主文。
本案經檢察官廖志國提起公訴，檢察官羅秀蓮到庭執行職務。
中　　華　　民　　國　　111 　年　　6 　　月　　10　　日
                  刑事第三庭  法  官  簡志宇
以上正本證明與原本無異。
如不服本判決應於收受送達後20日內向本院提出上訴書狀，並應
敘述具體理由；其未敘述上訴理由者，應於上訴期間屆滿後20日
內向本院補提理由書（均須按他造當事人之人數附繕本）「切勿
逕送上級法院」。
告訴人或被害人如不服判決，應備理由具狀向檢察官請求上訴，
上訴期間之計算，以檢察官收受判決正本之日起算。
                              書記官  林勝彥
中　　華　　民　　國　　111 　年　　6 　　月　　10　　日
附錄論罪科刑法條：
◎洗錢防制法第2條
本法所稱洗錢，指下列行為：
一、意圖掩飾或隱匿特定犯罪所得來源，或使他人逃避刑事追訴
    ，而移轉或變更特定犯罪所得。
二、掩飾或隱匿特定犯罪所得之本質、來源、去向、所在、所有
    權、處分權或其他權益者。
三、收受、持有或使用他人之特定犯罪所得。
◎洗錢防制法第14條
有第二條各款所列洗錢行為者，處7年以下有期徒刑，併科新臺
幣5百萬元以下罰金。
前項之未遂犯罰之。
前二項情形，不得科以超過其特定犯罪所定最重本刑之刑。
◎中華民國刑法第339條
（普通詐欺罪）
意圖為自己或第三人不法之所有，以詐術使人將本人或第三人之
物交付者，處5年以下有期徒刑、拘役或科或併科50萬元以下罰
金。
以前項方法得財產上不法之利益或使第三人得之者，亦同。
前二項之未遂犯罰之。　　

附表：
編號 犯罪事實 主文 1 犯罪事實一㈠ 郭相群共同犯洗錢防制法第十四條第一項之一般洗錢罪，處有期徒刑肆月，併科罰金新臺幣壹萬貳仟元，罰金如易服勞役，以新臺幣壹仟元折算壹日。　 2 犯罪事實一㈡ 郭相群共同犯洗錢防制法第十四條第一項之一般洗錢罪，處有期徒刑肆月，併科罰金新臺幣壹萬貳仟元，罰金如易服勞役，以新臺幣壹仟元折算壹日。　 

附件一：
（時間：民國；金額：新臺幣）
編號 提領時間 提領款項 備註 1 109年5月26日11時57分許 6萬元 左列提領款項均包含告訴人王維明、張維寬受騙匯款之款項 2 109年5月26日11時58分許 6萬元  3 109年5月26日12時2分許 3000元  4 109年5月26日12時15分許 2萬4000元  
　　
附件二：
（時間：民國；金額：新臺幣）
編號 存款時間 存款金額 1 109年5月26日14時16分許 9萬9000元 2 109年5月26日14時18分許 15萬元 3 109年5月26日14時20分許 13萬5000元